臺灣臺中地方法院民事判決
110年度勞訴字第18號
原      告  蔡雲驥  
                      送達代收址：臺中市○區○○○道0段                        000號0樓0A
訴訟代理人  陳清華律師
被      告  艾康科技事業有限公司

法定代理人  盧怡圭  
訴訟代理人  陳頂新律師
複  代理人  黃譓蓉律師
            陳相懿律師
上列當事人間請求給付資遣費等事件，本院於民國110年12月24
日言詞辯論終結，判決如下：
    主      文
一、被告應給付原告新臺幣50,000元及自民國110年4月14日起至
    清償日止按年息5%計算之利息。
二、原告其餘之訴駁回。
三、訴訟費用由被告負擔7%，餘由原告負擔。
四、本判決第一項得假執行。但被告如以新臺幣50,000元為原告
    預供擔保後，得免為假執行。
五、原告其餘假執行之聲請駁回。
    事實及理由
壹、程序部分：
    按訴狀送達後，原告不得將原訴變更或追加他訴。但請求之
    基礎事實同一、擴張或減縮應受判決事項之聲明者，不在此
    限，民事訴訟法第255條第1項第2、3款定有明文。本件原告
    起訴時，原依就業保險法(下稱就保法)第38條第1、3項請求
    被告給付其未能請領失業給付之損失新臺幣(下同)305,760
    元，嗣於民國110年4月12日以民事準備書狀（本院卷第187
    頁），據同條文另請求被告給付其未能請領留職育嬰津貼之
    損失164,880元，且依兩造於108年4月8日所簽立之協議書(
    下稱系爭協議書)請求被告依約給付50,000元，並將聲明第1
    項由:被告應給付原告530,159元及自起訴狀繕本送達翌日起
    之法定遲延利息，變更為:被告應給付原告745,039元及自準
    備書狀繕本送達翌日起之法定遲延利息，核屬擴張應受判決
    事項之聲明及追加請求基礎事實同一之訴，依照前揭規定，
    應予准許。
貳、實體部分：
一、原告主張： 
  ㈠原告自104年5月1日起任職於被告開設之Dr.A公益店，擔任工
    程師，並於107年8月1日起升任店長，最後六個月的平均工
    資為74,891元。嗣於108年3月22日因訴外人陳恩毅送筆記型
    電腦至Dr.A公益店變賣，原告當時為先確認電腦狀況，避免
    收購到可疑電腦，便在得到陳恩毅的同意下將電腦暫留店內
    估價，嗣因陳恩毅反悔並至被告臉書官方粉絲團抱怨，進而
    衍生後續被告誣陷原告侵占陳恩毅電腦，並脅迫訴外人即原
    告配偶乙○○簽立悔過書予陳恩毅等情。後於108年4月1日，
    被告在未經原告同意的情形下，擅自將原告薪資由每月75,0
    00元調降為40,000元，並將原告轉調至黎明店擔任工程師。
    原告認為被告上情違反勞動基準法(下稱勞基法)第10條之1
    第2款，多次與被告協商未果，遂於同年月3日以勞基法第14
    條第1項第6款終止兩造之勞動契約。嗣於同年月8日在訴外
    人王俊文律師之見證下，簽立系爭協議書，被告同意將位於
    台南市中華東路一段之艾康科技事業有限公司台南分公司讓
    渡予乙○○，被告與乙○○合資的另一間艾畝新資訊社則歸由被
    告法定代理人所有；且為補貼原告與乙○○舉家南下之花費，
    協議被告應給付原告100,000元。惟被告尚積欠原告資遣費
    、特休未休工資補償、依系爭協議書應給付之50,000元補貼
    金，且未依法替原告投保勞工保險，造成原告受有未能請領
    失業給付及留職育嬰津貼之損失，以及未依法為原告提繳勞
    工退休金至原告之勞工退休金個人專戶。爰依系爭協議書、
    勞基法第17條、第19條、第38條，勞工退休金條例(下稱勞
    退條例)第12條、第31條、就保法第11條第3項、第38條之法
    律規定，請求被告給付資遣費、特休未休工資補償、補貼金
    、未能請領失業給付及留職育嬰津貼之損失、非自願離職證
    明書，並提繳勞工退休金。
　㈡原告請求之項目及金額分述如下：
  1.資遣費：原告任職被告之工作年資為3年11月又3日（自104
    年5月1日起至108年4月3日止），離職前6個月之平均薪資為
    74,891元，故被告應發給原告資遣費共計147,012元【計算
    式：74,891元×1/2×(3+338÷365）=147,012元】。
  2.特休未休補償工資：原告任職被告期間均未曾請過特別休假
    ，依法應有31日特休，故被告應給付原告特別休假工資補償
    共計77,387元【計算式：74,891元÷30日×31日＝77,387元】
    。
  3.失業給付損失：原告月薪為74,891元，依勞動部勞工保險投
    保薪資分級表之級距應投保72,800元，而且原告有一名未成
    年子女，原應得領取失業給付305,760元【計算式：72,800
    元×0.7×6月＝305,760元】，惟因被告未替原告投保以致原告
    無法領取上述失業給付，故被告應賠償原告未能領取失業給
    付之損失。
　4.育嬰津貼損失：被告未依法為原告投保，以致原告無法請領
    留職育嬰津貼，而受有損害，被告自應賠償原告未能請領6
    個月育嬰津貼之損失164,880元【計算式：27,480元×6月＝16
    4,880元】。
　5.補貼金：依兩造於108年4月8日所簽訂之系爭協議書載明:被
    告應於108年5月31日前給付原告50,000元，被告迄今尚未給
    付。
　6.被告應提繳勞工退休金至原告勞工退休金之專戶：原告離職
    前6個月之平均薪資，提繳級距應為72,800元，被告自應補
    提原告任職期間6%勞工退休金共計205,296元【計算式：72,
    800元×0.06×47月=205,296元】至原告勞工退休金之專戶。
　7.非自願離職證明書：原告因被告違反勞基法第14條第1項第6
    款而終止契約後，依就保法第11條第3 項、勞基法第19條規
    定，得請求被告開立非自願離職證明書給原告。
　㈢並聲明：　
  1.被告應給付原告745,039元，及自110年4月14日起至清償日
    止按年息5%計算之利息。
  2.被告應提繳205,296元至原告於勞工保險局設立之勞工退休
    金專戶。
  3.被告應開立非自願離職證明書予原告。 　
　4.第一項部分原告願供擔保，請准予宣告假執行。　
二、被告答辯：  
　㈠原告自108年1月起擔任Dr.A公益店店長，兩造間已非勞基法
    第2條第6款規範之勞動契約關係，而係委任契約關係，此參
    原告並無底薪保障，其報酬係依當月門市業績分紅及原告無
    固定上下班時間，亦無須打卡，休假亦由原告自行安排等情
    ，足認兩造間未具人格上之從屬性，經濟上從屬性亦不高，
    應非勞僱關係。
　㈡原告於108年3月22日藉職務之便，涉嫌不法侵占陳恩毅之筆
    記型電腦，原告並簽立悔過書承認上情。故被告於108年4月
    1日先終止兩造間之委任關係，並欲聘任原告擔任被告公司
    資深工程師一職。詎料原告不思感恩，竟稱被告違反勞基法
    等法規，被告為息事寧人及念及原告先前任職期間付出，遂
    與原告就前開侵占行為及所有勞資糾紛於108年4月8日一同
    達成和解，並簽有系爭協議書，故縱兩造間之法律關係為勞
    僱關係，亦已於當天合意終止。
　㈢縱認兩造勞動契約未合意終止，然原告請求資遣費、特休未
    休工資、提繳勞退及未能請領失業給付、留職育嬰津貼之損
    失等，被告均以系爭協議書之內容補償之，系爭協議書係兩
    造為解決因原告涉嫌侵占所生僱傭關係存否之一切糾紛，其
    所載之金額係結算原告任職於被告所生之一切請求，故原告
    前述請求均無理由。又本件原告係因涉嫌侵占陳恩毅電腦而
    離職，其離職原因可歸責於原告，此與勞基法第11條、第13
    條但書、第14條及第20條規定之要件不符，非屬非自願離職
    之情形，且兩造於系爭協議書中約定拋棄「民事及刑事請求
    權」，原告自不得請求被告發給非自願離職證明書。
　㈣另因被告已先行支付夢時代店裝璜費用等營運相關支出成本
    ，故原告、被告及乙○○於簽訂系爭協議書後曾約定，因夢時
    代分公司之經營權已讓渡與乙○○，故乙○○應交付前開被告先
    行支付之款項後，被告始須給付系爭協議書所定餘款50,000
    元，嗣因乙○○未給付前開款項，故被告自無給付50,000元予
    原告之義務甚明。
　㈤並聲明：　
  1.原告之訴駁回。
  2.如受不利判決，願供擔保，請准宣告免為假執行。
三、兩造不爭執之事實：
  ㈠原告主張自104年5月1日起受僱於被告，擔任工程師，於107
    年8月1日升任店長。
　㈡被告法定代理人丙○○曾於108年4月3日收受原告傳送主旨為原
    告依勞基法第14條第1項第6款終止勞動契約之訊息(見本院
    卷第397、398頁)。
四、得心證之理由：
  ㈠兩造間107年8月間的勞僱關係並未變更為委任關係：
　⒈按所謂勞工，依勞動基準法第2條第1、3款規定意旨，應指受
    雇主僱用從事工作，獲致經常性給與之工資者。而薪金固屬
    工資，即便是按計時、計日、計月、計件以現金或實物等方
    式給與之獎金、津貼及其他任何名義經常性之給與，如係以
    勞工達成預定目標而發給，具有因工作而獲得對價之性質者
    ，亦應包括在內，初不因其形式上所用之名稱而受影響(最
    高法院96年度台上字第5號民事判決參照)。而勞動契約當事
    人之勞工，通常具有下列特徵：①人格從屬性，即受雇人在
    雇主企業組織內，服從雇主權威，並有接受懲戒或制裁之義
    務。②親自履行，不得使用代理人。③經濟上從屬性，即受雇
    人非為自己之營業勞動，而係從屬於他人，為該他人勞動。
    ④納入雇方生產組織體系，並與同僚間居於分工合作狀態。
    又基於保護勞工之立場，一般就勞動契約關係之成立，均從
    寬認定，只要有部分從屬性，即足成立(最高法院92年度台
    上字第2361號民事判決意旨參照 )。查，依據卷附原告薪資
    明細觀之，原告升任店長之後至離職前即107年9月至108年3
    月份之薪資結構主要由工作室毛利、毛利B分15%、毛利A6%
    、業績6%組成(見本院卷第29-41頁)，係因發揮經營績效創
    造盈餘而給與，並非單純為被告恩惠性之給付，屬因工作而
    獲致對價之經常性給與；又原告係擔任被告Dr.A公益店之店
    長，為被告之營業勞動，且於執行業務，進行收購電腦時，
    尚需依照被告之標準SOP流程，以電話詢問被告可否收購、
    給客戶填寫收購單連同機子與收購單繳回總部(本院卷第247
    頁)等情；復依證人甲○○證述:現場檢測零件是否有完整及產
    品價值，雖店長有決策權，但價值太高，仍報由被告決定等
    語(見本院卷第307頁)，足認原告相當程度仍受被告之指揮
    監督及管理，而有其部分從屬性，是依原告升任店長後之薪
    資結構與職務上之從屬性觀之，難謂兩造間107年8月間之法
    律關係因原告升任店長後已變更為委任關係，而非屬勞僱關
    係。
　⒉又按勞動契約與以提供勞務為手段之委任契約之主要區別，
    在於提供勞務者與企業主間，其於人格上、經濟上及組織上
    從屬性之有無。原不具主管身分之員工晉升擔任主管職務者
    ，與企業主間契約關係之性質，應本於雙方實質上權利義務
    內容之變動、從屬性之有無等為判斷。如仍具從屬性，則縱
    其部分職務有獨立性，仍應認定屬勞基法所規範之勞雇關係
    (參見最高法院104年度台上字第1294號民事判決意旨)。本
    件兩造就原告於104年5月1日至107年8月升任店長前，受僱
    於被告擔任工程師，兩造為僱傭契約關係，並無爭執。惟被
    告雖爭執原告於107年8月升任店長後，兩造間應屬委任契約
    ，然被告並未提出於原告於107年8月擔任店長後，兩造間有
    終止原有之僱傭關係並另行成立委任關係合意之事證，佐以
    前述原告雖升任店長，惟就門市收購電腦流程仍須受被告指
    示監督，非可全部自行裁量決定及原告仍按月受領薪資等情
    ，益徵兩造間法律關係之性質始終為僱傭關係，而從未因原
    告升任店長而變更為委任關係。
　⒊又被告前於109年9月25日受衛生福利部中央健康保險署以未
    替員工即原告於106年4月至108年4月3日間辦理投保手續，
    受有164,644元罰鍰之行政處分，惟被告就原告屬於員工之
    身分，未見爭執，而如數繳納上述罰鍰；且於110年2月4日
    之民事答辯暨調查證據聲請狀中，仍提及被告就原告發生與
    陳恩毅收購電腦相關爭議後，欲以勞基法第12條第1項第4款
    終止勞動契約等語，均足證兩造間之法律關係自始至終均為
    僱傭關係甚明。
　㈡兩造間之勞動契約業經原告於108年4月3日合法終止：　
　⒈「雇主調動勞工工作，不得違反勞動契約之約定，並應符合
    下列原則：一、基於企業經營上所必須，且不得有不當動機
    及目的，但法律另有規定者，從其規定，二、對勞工之工資
    及其他勞動條件，未作不利之變更，三、調動後工作為勞工
    體能及技術可勝任，四、調動工作地點過遠，雇主應予以必
    要之協助，五、考量勞工及其家庭之生活利益」，勞基法第
    10條之1定有明文。
　⒉經查：原告於108年4月1日前原擔任被告Dr.A公益店店長，離
    職前六個月的平均工資為74,891元，嗣108年4月1日被改調
    為黎明店資深工程師，調整後每月工資40,000元一節，為兩
    造所不爭執，復有兩造提出之工資清冊在卷可佐（見本院卷
    第29-41、43頁；第171-183、241頁），堪信為真實，足認
    被告對原告所為前開職務調整後，原告從主管職位調降為非
    主管職位，且原告之月薪從74,891元，驟降為40,000元，顯
    已對原告之工資及勞動條件，為不利益之變更，是原告主張
    被告於108年4月將原告降調為資深工程師，每月薪資調降為
    40,000元，違反勞基法第10條之1 第2款之規定等語，自屬
    有據。
　⒊被告雖辯以：原告於108年3月22日擔任公益店店長期間，未
    按公司流程收購陳恩毅電腦，且未如實申報，涉嫌將上開電
    腦納為己有，嚴重違反公司員工應有之操守且致生損害於公
    司之商譽，而被告原欲提出刑事告訴，復依勞基法第12條第
    1項第4款終止勞動契約，卻因被告及其配偶苦苦哀求，被告
    遂於108年4月1日先行將原告調離Dr.A公益店店長之職位等
    語。惟以被告提出其與陳恩毅之對話訊息觀之，陳恩毅並未
    指摘電腦遭原告侵占，僅提出為何收受電腦後未同時銀貨兩
    訖，且匯款之工作需遲延至下週一，在其無任何收訖電腦之
    憑據下，欠缺保障之質疑，似難遽認定原告涉有侵占陳恩毅
    電腦之情；又細譯被告提出之原告悔過書內容，謹言及立書
    人未依公司流程收購電腦，就導致陳恩毅之「不便」深感抱
    歉，復提及不應至警察局導致陳恩毅困擾，請陳恩毅原諒、
    不計較，以40,000元之代價作為精神損失賠償等語，未提及
    原告涉有侵占陳恩毅電腦之隻字片語，實難認原告有構成侵
    占之犯行；且被告復未就原告涉及侵占，顯不適任主管職位
    一節，舉出其他證據以實其說，則其以前開理由將原告調整
    為資深工程師，主張其調動並未違反勞基法第10條之1 之規
    定云云，自無足取。
　⒋被告既於108年4月1日違法調動原告工作，則原告於108年4月
    3日依據勞基法第14條第1項第6款之規定，寄發LINE訊息予
    被告法定代理人終止兩造間之勞動契約，即屬有據。兩造間
    之勞動契約既於108年4月3日經原告合法終止，則被告主張
    其於同年月8日與原告以合意之方式終止兩造間之勞動契約
    ，即無足取。
  ㈢原告不得請求被告給付資遣費、特別休假工資補償、失業給
    付損失、育嬰津貼損失、非自願離職證明書、補提繳勞工退
    休金：
　⒈按稱和解者，謂當事人約定，互相讓步，以終止爭執或防止
    爭執發生之契約。和解有使當事人所拋棄之權利消滅及使當
    事人取得和解契約所訂明權利之效力。民法第736條、第737
    條分別定有明文。復按隱名代理之成立，須代理人為法律行
    為時，雖未以本人名義或明示以本人名義為之，惟實際上有
    代理本人之意思，且此項意思為相對人所明知或可得而知者
    ，始足當之(最高法院103年度台上字第781號民事判決意旨
    參照)。
  ⒉經查，系爭協議書上所列甲方立書人雖僅載明被告法定代理
    人丙○○個人之姓名並無公司名稱或簽章，惟細譯協議書第二
    條之內容涉及被告台南夢時代分公司經營權讓渡等議題，再
    參酌丙○○陳稱其係為代理被告為意思而簽立系爭協議書(見
    本院卷第398頁)等情，足認丙○○實際上係代理被告簽立系爭
    協議書；又參以原告與乙○○亦明知簽立系爭協議書當天齊聚
    王俊文律師辦公室，主要是要商討處理丙○○與乙○○合夥公司
    之經營權，以及因原告職位異動所產生兩造間勞資爭議之相
    關事項(見本院卷第193頁)，依上開說明應認丙○○係合法代
    理被告與原告、乙○○簽立系爭協議書，而系爭協議書對兩造
    均發生效力。
　⒊又以事件發生之時序觀察，原告既曾於108年4月3日發送主旨
    為被告違法調動原告之職位，原告依據勞基法第14條第1項
    第6款終止兩造之勞動契約，並請求被告給付資遣費及非自
    願離職證明書(見本院卷第43頁)等語之LINE訊息予被告法定
    代理人，且曾偕同乙○○找訴外人王俊文律師諮詢之事實，顯
    見原告對於自己於終止兩造之勞動契約後，有何法律上之權
    利，應知之甚詳，是兩造於108年4月8日簽立系爭協議書(見
    本院卷第137頁），其既內容載明：「甲方（即被告）願於
    本協議書簽訂之日(即民國108年4月8日)給付丙方（即原告
    ）新台幣10萬元整；上開10萬元分兩期給付，第1期5萬元於
    108年4月10日前給付，餘款5萬元於108年5月31日給付」、
    「甲乙丙三方之權利義務僅以本協議書為憑，彼此互相拋棄
    民事及刑事請求權」等字，佐以擬定系爭協議書之王俊文律
    師於本院證述已清楚表示兩造簽立系爭協議書之意思是要終
    結兩造間勞資糾紛之一切爭執(見本院卷第296-300頁)等語
    ，足認兩造係為結算勞資關係中所生之權利義務關係，進而
    簽立系爭協議書和解。兩造因勞資關係所生之一切權利，既
    已因和解時拋棄而消滅，則原告再請求被告給付資遣費147,
    012元、特別休假工資補償77,387元、失業給付損失305,760
    元、育嬰津貼損失164,880元、非自願離職證明書及提繳勞
    工退休金205,296元至原告勞工退休金之專戶，即屬無據。
　㈣原告請求被告給付5萬元之和解金為有理由：
　⒈按稱和解者，謂當事人約定，互相讓步，以終止爭執或防止
    爭執發生之契約。和解有使當事人所拋棄之權利消滅及使當
    事人取得和解契約所訂明權利之效力，民法第736、737條分
    別定有明文。又按和解原由兩造互相讓步而成立，和解之後
    任何一方所受之不利益均屬其讓步之結果，不能據為撤銷之
    理由。和解契約合法成立，兩造當事人即均應受該契約之拘
    束，縱使一造因而受不利益之結果，亦不得事後翻異，更就
    和解前之法律關係再行主張（最高法院19年上字第1964號判
    例意旨參照）。
　⒉依兩造所簽立之系爭協議書，原告已取得依和解契約所約定1
    00,000元之權利，已如上述，被告雖辯以:原告、被告及乙○
    ○於簽訂系爭協議書後曾約定，因夢時代分公司之經營權已
    讓渡與乙○○，故乙○○應交付前開被告先行支付之款項後，被
    告始須給付系爭協議書所定餘款50,000元，嗣因乙○○未給付
    前開款項，故被告自無給付50,000元予原告之義務云云。然
    參酌系爭協議書僅第二條載有被告與乙○○(甲方與乙方)關於
    夢時代分公司經營權讓渡，以及因此衍生之行政手續費用及
    稅款由雙方平均分擔之約定，系爭協議書全文中無因被告已
    先行支付夢時代店裝潢等費用，乙○○應給付該等費用予被告
    之內容，更無原告或乙○○應先給付該等費用予被告後，被告
    始須依系爭協議書第一條約定於108年5月31日給付餘款50,0
    00元等條件。此外，被告復未提出其他雙方確有同時履行約
    定之證據以實其說，是被告之抗辯，洵無理由。
　⒊因此，原告依系爭協議書之法律關係，請求被告給付50,000
    元，即屬有據。
五、按給付有確定期限者，債務人自期限屆滿時起，負遲延責任
    。又遲延之債務，以支付金錢為標的者，債權人得請求依法
    定利率計算之遲延利息，但約定利率較高者，仍從其約定利
    率；應付利息之債務，其利率未經約定，亦無法律可據者，
    週年利率為百分之5，民法第229條第1項、第233條第1項、
    第203條定有明文。原告就其請求給付和解金餘款50,000元
    部分，雙方約定被告應於108年5月31日前給付，為給付有確
    定期限，被告應自上述期限屆滿時起，負遲延責任，則原告
    僅請求自110年4月14日起至清償日止，按法定利率即週年利
    率5%計算遲延利息，自屬有據。　　
六、綜上所述，原告依和解之法律關係，請求被告給付原告50,0
    00元，及自110年4月14日起至清償日止，按週年利率5%計算
    之利息，為有理由，應予准許。至原告逾上開範圍之請求，
    則無理由，應予駁回。
七、本件事證已臻明確，兩造其餘攻擊、防禦方法及所提出之各
    項證據資料，經審酌後，均與判決結果不生影響，爰不逐一
    論述，附此敘明。
八、本件係勞動事件，且係就勞工即原告為部分勝訴判決，應依
    勞動事件法第44條第1項規定職權宣告假執行，原告聲請供
    擔保後假執行部分，不另審酌，爰就本判決主文第1項部分
    ，依職權宣告假執行；另依同條第2項規定，同時酌定相當
    之金額宣告雇主即被告得供擔保而免為假執行。至於原告敗
    訴部分，其假執行之聲請失所依附，應併予駁回。　
九、訴訟費用負擔之依據：民事訴訟法第79條。
中　　華　　民　　國　　111 　年　　2　　月　　18　　日
                 勞動法庭 審判長法  官  鄭舜元
                                法  官　吳昀儒　　　
　　　　　　　　　              法  官  莊毓宸
正本係照原本作成。
如對本判決上訴，須於判決送達後20日內向本院提出上訴狀。如
委任律師提起上訴者，應一併繳納上訴審裁判費。
中　　華　　民　　國　　111 　年　　2 　　月　　21　　日
                                書記官  劉欣怡